【裁判字號】    89,上訴,35
【裁判日期】    890202
【裁判案由】    誣告
【裁判全文】
臺灣高等法院臺中分院刑事判決                  民國八十九年度上訴字第三五號
    上  訴  人
    即  被  告  甲○○
    選任辯護人  張豐守
右上訴人因誣告案件，不服臺灣臺中地方法院中華民國八十八年十一月廿三日第一審
判決（民國八十八年度訴字第一七九九號，起訴案號：臺灣臺中地方法院檢察署民國
八十八年度偵字第一六五○三號），提起上訴，本院判決如左：
    主      文
上訴駁回。
    事      實
一、甲○○於民國八十三年間曾犯偽造文書罪，經臺灣臺中地方法院判處有期徒刑十
    月確定，於八十五年十二月三日執行完畢，猶不知悔改。於八十六年九月間，以
    其子曹銘文之名義向美商花旗銀行股份有限公司（以下簡稱花旗銀行）貸款新台
    幣（下同）八十萬元，並提供曹銘文所有之車號Ｒ６－６０５２號自用小客車一
    部設定動產抵押與花旗銀行，另商得羅安英美之同意擔任連帶保證人。嗣甲○○
    自八十七年二月間起，因故無法繼續繳交貸款，花旗銀行催討無效，因於八十七
年六月十六日，在台中市西區發現上開自用小客車，花旗銀行遂依動產擔保交易
    法第十七條第一項之規定及契約之約定，逕行拖走占有該車，甲○○原誤以為該
    車輛遭竊，立刻前往警察局報案，惟其後花旗銀行請求法院點交，臺灣臺中地方
    法院於八十七年六月二十六日點交予花旗銀行，並副知債務人曹銘文，而甲○○
    並無異議，嗣並於八十七年七月十日拍賣該車，然因拍賣所得金額不足清償，曹
    銘文尚積欠花旗銀行四十二萬餘元，花旗銀行便轉而向羅安英美請求負起保證責
    任，甲○○雖曾於八十七年七月間，陪同羅安英美前往花旗銀行台中分行法務室
    商討如何免除保證責任事宜，然並未質疑花旗銀行有何疏失，亦未提及車內有放
    置錢財失竊之事。至八十八年五月間，花旗銀行向臺灣臺中地方法院聲請扣押曹
    銘文之薪資，遂引起甲○○之不滿，而再度前往花旗銀行台中分行，找貸款部門
    主管湯火論，經湯火論引導至法務室與郭美秀商談，然雙方不歡而散，詎甲○○
    心有未甘，竟於八十八年五月三十一日，意圖使湯火論受刑事處分，向臺灣臺中
    地方法院檢察署具狀誣告湯火論涉犯竊盜罪嫌，其告訴狀內陳稱：「於八十七年
    一月間，以子曹銘文之名義，向花旗銀行貸款新台幣八十萬元，並提供曹銘文所
    有車號Ｒ６－６０５２號之自用小客車為擔保，嗣後經濟發生困難，無法繼續繳
    交利息，同年六月十六日晚間，在台中市○○路七十一號前，遭花旗銀行以偷竊
    方式，將上開車輛拖走，告訴人在車內放置有現金三十七萬八千元、無線電機子
    、工程工具及攝影機也一併失竊，經告訴人到該銀行汽車貸款部理論，協理湯火
    論承認車內財物係其所竊取」等語，嗣湯火論被指涉犯竊盜等罪，經上開檢察署
    以八十八年度偵字第一三二七○號受理在案，並於八十八年七月八日對湯火論為
    不起訴處分，嗣並經再議駁回而確定 )
二、案經臺灣臺中地方法院檢察署檢察官自動檢舉偵查起訴。
    理      由
一、訊之被告甲○○矢口否認有何誣告犯行，辯稱：我確實失竊現金、無線電機子、
    工程工具及攝影機，我前往警察局報案時，因警方很忙，所以這部分沒有告云云
    。惟查，右揭事實，業據被害人湯火論於臺灣臺中地方法院檢察署八十八年度偵
    字第一三二七○號湯火論被甲○○告訴妨害自由等案件時及原審審理時指訴明確
    ，而上開車輛係因被告之子曹銘文違約，遭債務人花旗銀行將車拖吊占有，被告
    發現車輛不見，前往警察局報案時，僅提及車輛失竊，並未言車內有現金及其他
    貴重物品失竊之事，此有臺中市警察局車輛失竊證明單一紙在卷可稽，且為被告
    所自承，雖被告供稱：係因當時警員很忙，才未將失竊現金及貴重物品一併報案
    云云，然被告果真失竊近四十萬元巨款及攝影機等名貴物品，豈有不一併向警方
    報案之理？又臺灣臺中地方法院於八十七年六月廿六日曾以執卯字第一○八二
    六號函副知債務人即被告之子曹銘文，告以該Ｒ６－６０５２號小客車業經法院
    派員執行取回，交還債權人美商花旗銀行，有該函文附於前開八十八年偵字第一
    三二七○號偵查卷內可憑，而被告亦多次前去花旗銀行理論，經湯火論引導其前
    去負責強制執行、拍賣部門之該公司法務室處理，惟據證人即接待被告之法務室
    職員郭美秀證稱：「我們拖回告訴人（指甲○○）車輛後，都有貼封條封住：：
    ：告訴人到我們銀行也沒有說他車內失竊過東西：：：」等語（偵一三二七○號
    卷第十五頁），是被告不僅向警方報案時，未曾提及車內有放置現金及其他財物
    之事，即向花旗銀行人員理論，亦未提出有現金及貴重物品失竊情事，乃竟於事
    發後約一年即八十八年五月卅一日始具狀對湯火論提出竊盜告訴，參以臺灣臺中
    地方法院依花旗銀行之聲請，於八十八年五月廿二日以八十八年度執卯字第一○
    六四四號執行命令，對債務人曹銘文服務於國軍台中財務處每月應領薪津予以扣
    押（偵一六五○三號卷十頁），顯示被告係心有不甘而對湯火論蓄意誣攀，其辯
    無誣告故意，非可採取。至被告指花旗銀行拖吊該小客車，未依動產擔保交易法
    第十八條第一項、第十七條第二項規定於實行占有抵押物時，應於三日前通知債
    務人乙節，係屬花旗銀行實行占有抵押物之方法有無瑕疵之問題，此與被告明知
    其車內並無放置三十七萬餘元現金等財物，及湯火論亦無竊取其車內鉅款財物之
    事實，故意虛構事實，誣指湯火論竊盜之行為無關，本件事證明確，被告犯行
    堪予認定。
二、核被告甲○○所為，係犯刑法第一百六十九條第一項之誣告罪。又被告於八十三
    年間曾犯偽造文書罪，經臺灣臺中地方法院判處有期徒刑十月確定，於八十五年
    十二月三日執行完畢，此有臺灣臺中地方法院檢察署刑案資料查註紀錄表在卷可
    按，其受有期徒刑之執行完畢，於五年以內再犯本件最重本刑為有期徒刑以上之
    罪，為累犯，應依刑法第四十七條之規定加重其刑。原審審酌被告犯罪之動機、
    目的、手段、被害人所受之損害、國家司法資源之浪費及被告犯罪後仍拒不承認
    犯行、並無悔意等一切情狀，適用刑法第一百六十九條第一項、第四十七條，量
    處有期徒刑八月示懲，認事用法及量刑並無不合，被告上訴意旨否認犯罪，指摘
    原判決不當云云，非可採取，其上訴為無理由，應予駁回。
三、據上論斷，應依刑事訴訟法第三百六十八條，判決如主文。
本案經檢察官乙○○到庭執行職務。
中      華      民      國     八十九     年      二      月     二     日
                                   臺灣高等法院臺中分院刑事第十一庭
                                           審判長法  官  羅  禮  政
                                                 法  官  曾  謀  貴
                                                 法  官  陳  欣  安
右正本證明與原本無異。
如不服本判決應於收受送達後十日內向本院提出上訴書狀，其未述上訴之理由者並
得於提起上訴後十日內向本院補提理由書（均須按他造當事人之人數附繕本）。
                                                 書記官  陳  秀  真
中      華      民      國     八十九     年      二      月     三   日
附錄：
刑法第一百六十九條第一項：
意圖他人受刑事或懲戒處分，向該管公務員誣告者，處七年以下有期徒刑。
                                                                        Ｖ


司法院資訊處製作；財團法人民間司法改革基金會備份。
